【裁判字號】    98,交聲,3902
【裁判日期】    990621
【裁判案由】    交管條例聲異
【裁判全文】
臺灣板橋地方法院交通事件裁定        98年度交聲字第3901號
原處分機關  交通部公路總局臺北區監理所
異  議  人  甲○○
即受處分人
上列異議人即受處分人因違反道路交通管理處罰條例案件，對於
交通部公路總局臺北區監理所中華民國98年10月23日所為之處分
（北監營裁字第裁40-AEY270113、40-AEY270119號）聲明異議，
本院裁定如下：
    主  文
異議均駁回。
    理  由
一、原處分機關處分意旨略以：異議人即受處分人甲○○於民國
    98年9 月2 日17時43分許，駕駛車牌號碼N78-873 號重型機
    車，行經臺北市士林區○○○路○ 段與中正路交岔口，因有
    「不依標誌、標線號誌指示（未依規定兩段式左轉）」及「
    違反道路交通管理處罰條例之行為，拒絕停車接受稽查而逃
    逸」之交通違規，經臺北市政府警察局士林分局社子派出所
    警員就上開違規行為分別填製臺北市政府警察局北市警交字
    第AEY270113 、AEY270119 號舉發違反道路交通管理事件通
    知單（下稱舉發通知單）逕行舉發。嗣經原處分機關認定確
    有上開交通違規情事，乃依道路交通管理處罰條例第48條第
    1 項第2 款、第60條第1 項規定，分別裁處異議人罰鍰新臺
    幣（下同）600 元及3000元，並均依同條例第63條第1 項第
    1 款（原處分均漏載「第1 款」）規定，各記違規點數1 點
    等語。
二、聲明異議意旨略以：異議人完全不知道本件違規，警員亦無
    提出照片證明有違規之情事。為此聲明異議，請求撤銷原處
    分云云。
三、按汽車駕駛人轉彎時，有不依標誌、標線、號誌指示之情形
    者，處600 元以上1800元以下罰鍰，並記違規點數1 點。道
    路交通管理處罰條例第48條第1 項第2 款、第63條第1 項第
    1 款分別定有明文。次按汽車駕駛人，駕駛汽車有違反道路
    交通管理處罰條例之行為，經交通勤務警察或依法令執行交
    通稽查任務人員制止時，不聽制止或拒絕停車接受稽查而逃
    逸者，處3000元以上6000元以下罰鍰，並記違規點數1 點。
    道路交通管理處罰條例第60條第1 項、第63條第1 項第1 款
    亦分別定有明文。而所謂「汽車」者，係指在道路上不依軌
    道或電力架線而以原動機行駛之車輛（包括機器腳踏車），
    同條例第92條第1 項規定所授權訂立之道路交通安全規則第
    2 條第1 項第1 款規定即明。是以機器腳踏車駕駛人如有上
    開「不依標誌、標線號誌指示」、「違反道路交通管理處罰
    條例之行為，拒絕停車接受稽查而逃逸」之違規情形，自有
    道路交通管理處罰條第48條第1 項第2 款、第60條第1 項處
    罰規定之適用。復依違反道路交通管理事件統一裁罰基準表
    之記載，機器腳踏車之駕駛人違反道路交通管理處罰條例第
    48條第1 項第2 款、第60條第1 項規定，於期限內繳納或到
    案聽候裁決者，應各處罰鍰600 元及3000元，並分別記違規
    點數1 點。
四、另按汽車駕駛人之行為有下列情形之一，當場不能或不宜攔
    截製單舉發者，得逕行舉發：... 四、不服指揮稽查而逃逸
    ，或聞消防車、救護車、警備車、工程救險車之警號不立即
    避讓。道路交通管理處罰條例第7 條之2 第1 項第4 款定有
    明文。審諸該條第1 項各款所列情形，當場不能或不宜攔截
    製單舉發者，得對汽車所有人逕行舉發處罰。立法者之所以
    賦予警員事後逕行舉發之權，係因考量此等道路違規行為，
    其發生往往係在瞬間，抑或係於交通稽查人員執行勤務時所
    恰巧目睹之違規情事，且如有事實上不能當場攔截或依照比
    例原則不宜當場攔截製單舉發時，為達有效維護交通秩序及
    保障交通安全之行政目的，當須特別立法賦予交通稽查人員
    得於事後逕行製單舉發之權限。惟倘汽車駕駛人在同一時地
    ，同時或先後發生有同條第1 項第4 款所列「不服指揮稽查
    而逃逸」情形、以及非該條所列得逕行舉發之事由者，雖相
    伴而生之其他違規事實，本來僅限於當場舉發，然因同時伴
    隨該「不服指揮稽查而逃避」之情形，為免變相鼓勵汽車駕
    駛人於違規後，會儘量嘗試以逃逸之方式，達到至少規避應
    當場舉發之違規行為，造成交通秩序之不安，自應肯認其為
    同條例第7 條之2 第1 項第4 款之效力所及，而不應割裂處
    理。從而，應認警員對此伴隨而生之違規事實亦享有事後逕
    行製單舉發之權限（臺灣高等法院95年度交抗字第622 號裁
    定參照）。是以，本案所涉「不依標誌、標線、號誌指示（
    未依規定兩段式左轉）」之違規事實，雖非道路交通管理處
    罰條例第7 條之2 第1 項所列得逕行舉發之違規情形，惟因
    與「不服指揮稽查而逃逸」之違規事實相伴隨發生，自均得
    逕行舉發，而不限於當場舉發，殆無疑義。
五、經查：
(一)、異議人於98年9 月2 日17時43分許，駕駛車牌號碼N78－873
    號重型機車，行經臺北市士林區○○○路○ 段與中正路交岔
    口時，經臺北市政府警察局士林分局社子派出所警員認有「
    不依標誌、標線號誌指示」及「違反道路交通管理處罰條例
    之行為，拒絕停車接受稽查而逃逸」之交通違規情事，而製
    發上開舉發通知單共2 紙，針對異議人予以舉發之事實，業
    據異議人於本院訊問時供承在卷，並有上開舉發通知單2 紙
    在卷可稽（見本院卷宗第8 頁），堪信屬實。
(二)、次查，證人即現場執行舉發之警員陳軒竣於本院訊問時結證
    稱：「我當時在路口指揮交通的時候，發現該名男子騎乘Ｎ
    78─873 號車輛由百齡橋未依兩段式左轉往延平北路方向逃
    逸，當時我是站在中正路上的路中央指揮交通，當時從百齡
    橋下中正路那個方向是綠燈，如果要左轉的話，要騎到延平
    北路那邊待轉。... 我當時站的位置是在異議人下百齡橋方
    向的對向車道（即中正路往東的車道）與延平北路的交叉口
    ，異議人下橋之後直行中正路往西的車道，然後直接左轉到
    延平北路上的紅燈，然後異議人就在那邊等紅燈，等到綠燈
    亮起的時候，再往延平北路五段方向行駛，我當時看到異議
    人未依兩段式規定左轉，我就把異議人的車牌記下來，我是
    等異議人穿越中正路（往東的車道）之後才記下他的車牌，
    而且當時天候良好，當天我只有逕行舉發這一件，所以我車
    牌號碼不會記錯，而且我都有紀錄在工作記錄簿上，我對於
    這台車輛特別有印象，當時我記下異議人車牌後，因為我身
    上有攜帶罰單本還有小電腦，我就馬上用車號查詢隨身攜帶
    的小電腦，查詢到的結果與我剛剛看到的車號是一樣的，當
    時異議人從中正路往我的方向過來的時候，我有向異議人示
    意鳴笛並用指揮棒要攔停他，他就從我的左手邊騎乘過去，
    異議人不可能沒有聽到我的鳴笛，... 當時異議人看到我攔
    停的動作，他有嚇一跳，他就往我旁邊閃，並且加速逃逸，
    當時第一時間我就開立了未依兩段式左轉的罰單，然後等我
    回所之後，我又開了一張罰單。」等語（見本院98年11月18
    日訊問筆錄第2 、3 頁）。又證人當日除開立異議人「拒絕
    停車接受稽查而逃逸」之舉發通知單1 紙外，其餘8 紙舉發
    通知單均係開立「未依規定兩段式左轉」之違規事實乙節，
    亦有臺北市政府警察局士林分局99年3 月4 日北市警市分交
    字第09930576900 號函1 份在卷可稽（見本院卷宗第43至54
    頁），足認證人並無因單日開立之舉發通知單過多，而有記
    憶模糊或混淆之可能，亦當無虛增績效、濫行舉發之情形。
    況異議人亦於本院訊問時供稱：伊當時工作地點在舉發地點
    附近，平常會經過該地點，亦是伊回家行經之路段等語（見
    本院98年11月18日訊問筆錄第1 、4 頁），益徵證人應無誤
    認。從而，異議人於上揭時、地騎乘機車時，確有不依標誌
    、標線、號誌指示（未依規定兩段式左轉）及拒絕停車接受
    稽查而逃逸之違規事實無疑。
(三)、異議人雖辯稱：伊並無違規左轉，亦無拒絕稽查而逃逸，警
    員應提出照片等證據云云。惟審諸證人上開證述內容連續且
    完整，已就本件違規情節及舉發經過證述綦詳，核無不合常
    理或矛盾之處，參以證人業於本院訊問時具結以擔保其證言
    之憑信性，亦與異議人並無恩怨，針對執行勤務過程中偶然
    發生之交通違規情事，衡情當無甘冒涉犯偽證罪之風險，蓄
    意虛構違規事實，設詞誣攀異議人之理。再佐以交通警察製
    單舉發違反道路交通管理處罰條例所列之違規事實，本質上
    為行政處分，係公務員基於職務上之公權力，依法就特定之
    具體事件所為之具公法上效果之單方面行政行為，如無形式
    上顯然之瑕疵可指，基於公務員為公法上行為具有公信力之
    原則，該行政行為當可被推定為真正，其據以依法處分之事
    實認定亦為正確無誤，此與民事訴訟法第355 條第1項 規定
    ：「文書，依其程式及意旨得認作公文書者，推定為真正。
    」之情形相同，本此公信原則，立法者乃賦予行政機關制定
    違反道路交通管理事件統一裁罰基準及處理細則，使執勤警
    員得當即處分，以達其維護交通秩序、安全之行政目的。而
    本件執行舉發之警員為執行交通、治安勤務之公務員，其觀
    察程度自較一般人更為專注，且異議人又未能就警員之舉發
    有誤或違法之情形，提出相關證據以供調查，亦查無任何證
    據足資證明警員有捏造事實違法取締之情事，則執勤警員本
    其維護交通秩序、安全職責所為之舉發，自應受到合法、正
    確之推定。又交通法令並未明文限制警員取締、舉發交通違
    規情事之方式，而賦予警員針對不同違規情事而選擇執行方
    式之權限，並非所有違規均應以拍照等方式舉證。蓋因交通
    違規態樣萬端，違規車輛之種類容有不同，違規時、地之差
    異亦影響現場光線、天候、路況等具體狀況，並非所有違規
    情事均適宜以拍照之方式舉證，此舉證方式之彈性空間賦予
    值勤警員裁量之權限，使警員得斟酌具體個案之時、地差異
    性，選擇最有效之方式進行蒐證、舉發，況交通違規常發生
    於一剎那之間，舉發交通違規本有其機動性，難期所有舉發
    地點均恰有設置拍照設備可供援用，倘一律要求值勤警員均
    應以拍照之方式舉證交通違規，亦未免與執行勤務之實況相
    扞格。是就超速、酒醉駕車等違規行為而言，固非輔以科學
    工具，難以僅憑執勤者之五官知覺判斷之；惟就闖紅燈、未
    依規定兩段式左轉等違規行為而言，單憑執勤者之目擊即可
    確定，並非每件違規行為均須以照相或尚須其他證據舉發，
    始可認定之。查本件異議人未依規定兩段式左轉，又拒絕停
    車接受稽查而逃逸，經警員陳軒竣以目視確認而舉發，復到
    庭具結作證，所證情節堪予採信，業經本院析述如前，採證
    與舉發之程序於法尚無不合，亦無不當之處，揆諸前揭說明
    ，自毋庸再以拍照之方式舉證。異議人仍執前詞置辯，均難
    採信。
六、綜上所述，本件異議人確有於上揭時、地，駕駛上開機車而
    有「不依標誌、標線、號誌指示（未依規定兩段式左轉）」
    及「違反道路交通管理處罰條例之行為，拒絕停車接受稽查
    而逃逸」之交通違規事實，原處分機關依道路交通管理處罰
    條例第48條第1 項第2 款、第60條第1 項、第63條第1 項第
    1 款及違反道路交通管理事件統一裁罰基準及處理細則規定
    ，各裁處異議人罰鍰600 元及3000元，並各記違規點數1 點
    ，經核均無不合，應予維持。異議人以前揭情詞聲明異議，
    均不足以作為撤銷原處分之依據，其異議為無理由，均應予
    駁回。
七、據上論斷，應依道路交通管理處罰條例第87條第2 項，道路
    交通案件處理辦法第19條，裁定如主文。
中    華    民    國    99    年     6    月    21    日
                  交通法庭    法  官    賴彥魁
以上正本證明與原本無異。
如不服本裁定，應於裁定送達後5 日內敘明抗告理由，向本院提
出抗告狀。
                              書記官    楊文祥
中    華    民    國    99    年     6    月    21    日

司法院資訊處製作；財團法人民間司法改革基金會備份。
